臺灣臺北地方法院民事裁定　　　　　　　　　　　　　九十三年度司字第九一四號
　　聲　請　人　財政部基隆關稅局
　　法定代理人　朱恩烈
聲請人聲請選任遠闊實業有限公司臨時管理人事件，本院裁定如下：
    主  文
聲請駁回。
聲請程序費用由聲請人負擔。
    理  由
一、按董事不為或不能行使職權，致公司有受損害之虞時，法院因利害關係人或檢察
    官之聲請，得選任一人以上之臨時管理人，代行董事之職權。但不得為不利於公
    司之行為，公司法第一百零八條第四項準用第二百零八條之一第一項固定有明文
    。立法增定之理由略為：「按公司因董事死亡、辭職或當然解任，致董事會無法
    召開行使職權；或董事全體或大部分均遭法院假處分不能行使職權，甚或未遭假
    處分之剩餘董事消極地不行使職權，致公司業務停頓，影響股東權益及國內經濟
    秩序，增訂本條，俾符實際。」，是公司法增定選任臨時管理人需在公司董事因
    事實（死亡）或法律（辭職或當然解任）之因素致無法召開董事會，或公司董事
    全體或大部分遭假處分不能行使職權而剩餘董事消極不行使職權等影響公司業務
    運作嚴重之情況下，始得為之；同時該董事會不為或不能行使職權致公司業務停
    頓而受有損害之虞時，影響股東權益或國內經濟秩序時，始符合選任臨時管理人
    之要件。
二、本件聲請意旨略以：相對人遠闊實業有限公司空（下簡稱遠闊公司）於九十三年
    三月三十一日委由暘捷報關有限公司，向聲人請人報運ELECTRONICS PARTS一批
    ，經聲請人查核結果，認相對人有虛報貨物名稱、數量之違法行為，爰依海關緝
    私條例第三十七條第二項規定，處罰新台幣（下同）九萬元，為合法送達資料，
    聲請人上網查詢遠闊公司登記資料後，將處分書送達予遠闊公司董事尤月娥，惟
    尤月娥於九十二年十月二十三日既己死亡，而相對人遠闊公司董事僅尤月娥一人
    ，是聲請人所核發之處分書無法合法送達，嚴重影響課稅稽徵，是聲請依非訟事
    件法第六十五條規定，選任台北市商業同業公會專精上開業務人員擔任臨時管理
    由云云。
三、經查聲請人僅提出證據釋明相對人遠闊公司有稅捐債務，而聲請人核課稅捐債務
    之處分無法送達而已，並未釋明或證明遠闊公司有何亟待董事親自出面處理之具
    體事項及因董事不能行使職權致公司業務停頓，影響公司及股東權益及國內經濟
    秩序之情事，核與公司法第二百零八條之一之規定不符。從而聲請人聲請選任臨
    時管理人即與法不合難予准許。又本件聲請人主張之稅捐債權為公法債權，本不
    應「遁入私法」聲請由一般法院處理，同時聲請人真欲依公司法規定聲請法院選
    任臨時管理人，亦宜以利害關係人身分聲請主管機關命相對人遠闊公司重新選任
    代表人，而非逕行可聲請法院選任一不確定之第三人任臨時管理人，亦應敘明。
四、依非訟事件法第八條第一項裁定如主文。
中　　　華　　　民　　　國　　九十三　　年　　 十一 　　月　　二十二　　日
　　　　　                    民事第四庭  法  官    洪遠亮
正本係照原本作成
如對本裁定抗告須於裁定送達後十日內向本院提出抗告狀，並繳納抗告費新臺幣一千
元
中　　　華　　　民　　　國　　九十三　　年　　 十一 　　月　　二十二　　日
                                          書記官    柯金珠
